臺灣基隆地方法院民事判決　九十年度簡上字第五九號
　　上　訴　人　丙○○
　　法定代理人　丁○○
　　訴訟代理人　甲○○
　　　　　　　　乙○○
右當事人間請求解除契約事件，上訴人對於中華民國九十年七月二十日本院基隆簡易
庭九十年度基簡字第二五四號第一審判決提起上訴，本院第二審合議庭判決如左：
    主　　  文
上訴駁回。
第二審訴訟費用由上訴人負擔。
    事 　　 實
甲、上訴人方面：上訴人未於言詞辯論期日到場，據其於準備程序及所提書狀之聲明
    及陳述如下：
一、聲明：
  (一)原判決廢棄。
  (二)解除兩造於民國八十六年九月十七日（上訴人誤載為八十七年七月十四日）為擔
    保蘇卿爐之債務所訂立之契約。
二、陳述：除與原審判決書所載者相同茲予引用外，補稱：上訴人係擔任被上訴人與
    訴外人蘇卿爐間「房屋第二順位抵押（按契約上以俗稱二胎稱之）借貸」主契約
　　之保證人，保證額度新臺幣（下同）五十萬元，並未擔任信用卡契約之保證人。
　　兩造於簽訂系爭主契約時，被上訴人另附銀行本票、支票及信用卡保證人契約要
　　求上訴人簽署，上訴人當時即口頭表示，不擔任各類種信用卡之保證人，被上訴
　　人未表示意見，上訴人才同意簽約。簽完所有保證人之文件後，被上訴人銀行承
　　辦人員表示要核發信用卡給蘇卿爐，上訴人即表明不願擔任保證人，並要求歸還
    簽署文件，但遭銀行承辦人員拒絕，上訴人就在主契約上加註「各類卡片不保」
    字樣，此份自始即屬無效之法律文件，自不得據以要求上訴人負保證責任，被上
    訴人於原審時僅提供信用卡連帶保證人資料，未提出房屋二胎借貨主契約，始誤
    導原審為錯誤之判決。
三、證據：除援用原審之立證方法外，並聲請訊問證人蘇卿爐。
乙、被上訴人方面：
一、聲明：駁回上訴。
二、陳述：除與原審判決書所載者相同茲予引用外，補稱：本件約定書、信用卡申請
    書、同意書都是主契約，因為該信用卡是徵提附擔保信用卡，性質是以預借現金
    作為主要用途，必須提供房屋第二順位抵押及連帶保證人作擔保，上訴人指稱於
    主契約上有加註各類卡片不保，與事實不符且未舉證，應予駁回。又被上訴人對
    上訴人所有執行名義均曾合法送達，上訴人未於法定期間內依循合法救濟途逕提
　　出異議或抗告，且於原審自認為本件房屋第二順位抵押借貸契約之連帶保證人，
　　復未爭執簽署債權文件之真正，自應負連帶清償之責，上訴人主張保證契約內有
　　限制條款，不足採信。
三、證據：援用原審之立證方法。
    理  　　由
一、本件上訴人經合法通知，未於言詞辯論期日到場，核無民事訴訟法第三百八十五
    條所列各款之情形，爰依上訴人聲請，由其一造辯論而為判決。
二、上訴人起訴主張：其於八十六年九月十七日（上訴人誤載為八十七年七月十四日
　　）與被上訴人訂立房屋第二順位抵押借貸保證契約，以擔保訴外人蘇卿爐之債務
　　，惟此保證契約係被上訴人乘其輕率、無經驗，在未詳予告知權利義務之情況下
　　而訂立，且締約時被上訴人未提供合理審閱期間令其了解全部條款內容，有違消
　　費者保護法施行細則第十一條規定，其自不負保證責任。又其於要約時已特別聲
　　明「各類種卡片不保」，並於主契約上註明上開字樣，自不受該信用卡契約之拘
　　束，該保證契約應屬無效，求為判決撤銷兩造於八十六年九月十七日為擔保蘇卿
　　爐之債務而訂立之契約或確認該保證債務不存在。又上訴人於第一審、第二審就
　　系爭保證債務契約爭執部分，雖一再聲明請求解除該契約，惟解除契約，本無須
　　以訴為之，故本院第一審、第二審探求其真意在於基於解除之原因，而確認該保
　　證債務因而不存在，始為紛爭對象，即應以該紛爭為審判對象，併此敘明（並參
　　閱最高法院三十七年度上字第七六九六號判例）。
三、被上訴人則以：兩造間之保證契約已因上訴人清償而消滅，上訴人訴請解除契約
    自屬無稽。且訴外人蘇卿爐偕同上訴人與被上訴人訂立徵提附擔保信用卡契約時
    ，其已盡告知義務，並於締約時提供充裕之時間令上訴人審閱契約條款內容，且
    上訴人之意思表示撤銷權業已經過一年之時間而消滅，被上訴人未於契約上載明
    各類卡片不保字樣等語，資為抗辯。
四、查訴外人蘇卿爐於八十六年九月十日向被上訴人申請以不動產設定抵押做為信用
    卡預借現金之擔保，預借現金之額度為五十萬元，並邀上訴人為連帶保證人，上
    訴人乃於信用卡申請書、約定書及同意書上之「連帶保證人」欄簽名並填載身分
    證字號、住址等資料，且簽發面額五十萬元之本票及授權書之事實，為兩造所不
    爭，且經證人即系爭保證契約主債務人蘇卿爐證述明確（見本院九十年十一月十
    五日準備程序筆錄），並據被上訴人提出信用卡申請書、約定書、同意書、本票
    及授權書在卷可稽（見原審卷第三一至三二頁、三五至三六頁），復經原審調閱
    本院八十九年度執字第七九八號清償執行卷宗及本院八十七年度基促字第三七一
    八號支付命令卷宗核閱屬實，堪信為真實。
五、上訴人主張此保證契約係被上訴人乘其輕率、無經驗，在未詳予告知權利義務之
    情況下而訂立，且締約時被上訴人未提供合理審閱期間令其了解全部條款內容，
    有違消費者保護法施行細則第十一條規定，其不負保證責任等語，為被上訴人所
    否認，並以其已盡告知義務，於締約時亦提供充裕之時間令上訴人審閱契約條款
    內容，且上訴人之意思表示撤銷權業已經過一年之時間而消滅抗辯。經查：
  (一)因輕率、無經驗，依民法第七十四條請求撤銷其行為者，須以訴之形式向法院請
    求為撤銷其行為之形成判決，始能發生撤銷之效果，倘僅於訴訟中主張行使此項
    撤銷權，以之為攻擊防禦方法，自不生撤銷之效力，其法律行為仍不因此而失其
    效力（最高法院七十年臺上字第一七號判決、八十六年臺上字第二五二一號判決
    參照）。查本件上訴人就被上訴人如何乘其急迫、輕率或無經驗使其為保證契約
    之約定等情，既未能舉證以實其說，且核其主張真意，係以其輕率或無經驗作為
    系爭保證契約無效之攻擊防禦方法，其既未以訴主張撤銷該保證契約，縱確有其
    主張之上開情事，該保證契約亦不因此而失其效力。況依民法第七十四條所為撤
    銷法律行為之聲請，應於法律行後一年內為之（民法第七十四條第二項參照），
    本件上訴人係於八十六年九月十七日簽訂上開保證契約，距上訴人於九十年五月
    十四日向本院提起本件訴訟，已逾越一年之除斥期間，是縱其據上開規定聲請法
    院撤銷系爭保證契約，亦為法所不許。
  (二)又企業經營者與消費者訂立定型化契約前，應有三十日以內之合理期間，供消費
    者審閱全部條款內容。違反前項之規定者，該條款不構成契約之內容。但消費者
    得主張該條款仍構成契約之內容，消費者保護法施行細則第十一條第一項及第二
    項固定有明文。惟所謂消費者，係指以消費為目的而為交易、使用商品或接受服
    務者（消費者保護法第二條第一款參照），而銀行與連帶保證人間所訂定之保證
    契約，乃保證人擔保借款人對銀行債務之清償責任，銀行對保證人並不負任何易
    商品或服務，保證人亦無從因保證契約自銀行獲取報償，其性質上屬單務、無償
    契約，是保證人既非以消費為目的與銀行從事交易，亦無使用商品或接受服務之
    行為，非前揭條文所稱之消費者，自無消費者保護法或其施行細則之用，是上訴
    人辯稱締約時被上訴人未提供合理審閱期間令其了解全部條款內容，有違消費者
    保護法施行細則第十一條規定，其不負保證責任云云，尚非可採。
六、上訴人復主張其於要約時已特別聲明「各類種卡片不保」，並於主契約上註明上
    開字樣，自不受該信用卡契約之拘束，該保證契約應屬無效等語，亦為被上訴人
    所否認。經查：證人蘇卿爐固證稱：上訴人在銀行提供相關文件上連帶保證人欄
    簽名後，發覺契約有問題，所以在房貸本契約上面註明各類卡片不保，銀行人員
    表示如果註明此條件，契約就無效，被上訴人就表示不保，銀行人員稱要問上級
    ，要其等先回去，後來即通知其貸款已通過等語（見本院九十年十一月十五日準
    備程序筆錄）。惟經核卷附信用卡申請書、約定書、同意書、本票及授權書，其
    上均未記載上訴人所稱註記「各類種卡片不保」字樣，亦未於保證範圍內特別約
    定各類種卡片不保之條款，已難認證人所述屬實。上訴人雖主張其係在房屋貸款
　　主契約上加註前揭文字，被上訴人隱瞞房屋第二順位抵押借貸主契約未提出云云
　　，證人蘇卿爐亦證述上訴人係在房屋貸款本契約上加註上開文字，惟依上開約定
　　書上記載：「立約定書人蘇卿爐（以下簡稱立約人），茲提供立約人所有或由立
　　約人邀得之連帶保證人（以下簡稱保證人）所有如擔保物明細表所列財產（以下
　　簡稱擔保物）設定二順位抵押權予貴行，並約定遵守左列事項：第一條：本約定
　　書係補充信用卡額度消費之一般性共同約款：：：」等語，以及同意書上記載：
　　「立同意書人蘇卿爐茲向貴行申請以不動產設定抵押做為信用卡預借現金之擔保
　　，並邀丙○○為連帶保證人：：：」等語觀之，本件貸款之性質本係以信用卡預
    借現金方式為之，而以貸款人提供房屋設定第二順位抵押及另邀連帶保證人作為
    擔保為貸款之條件，且上開約定書上亦已詳載蘇卿爐所提供擔保物即不動產房屋
　　之坐落土地位置及門牌號碼等資料，自無另訂房屋第二順位抵押貸款契約之必要
　　，是被上訴人辯稱信用卡申請書、約定書、同意書均係主契約，並未另有房屋第
　　二順位抵押貸款之主契約存在，應堪採信，上訴人主張及證人證述另有房屋第二
　　順位貸款之主契約存在，即不足採。況果如上訴人及證人所述，上訴人於系爭契
　　約書上註明「各類卡片不保」字樣後，銀行人員表示如果註明此條件，契約就無
　　效，衡情銀行焉有明知系爭契約無效卻仍通過貸款申請並核發信用卡之理？是由
　　蘇卿爐業經核發信用卡之事實，亦可反證推知上訴人並未於系爭契約書上載明「
　　各類卡片不保」字樣。上訴人既於信用卡申請書、同意書及約定書之連帶保證人
　　欄中簽名並詳載身分證字號、住址等資料，且未於契約上加註各類卡片不保字樣
　　，復未能舉證其於簽約時有聲明各類種卡片不保之情事，其主張系爭保證契約應
　　屬無效云云，自無理由。
七、至上訴人於本院請求判決解除兩造於八十六年九月十七日為擔保蘇卿爐之債務，
    因解除權之行使，應向他方當事人以意思表示為之（民法第二百五十八條第一項
　　參照），非以訴為之，本院自無從為上開解除契約之判決。其真意當係以兩造契
　　約已解除作為確認系爭保證契約因而不存在聲明之依據，已如前揭敘明，惟其均
　　未敘明及舉證證明系爭保證契約有何法定解除事由，而得以向被上訴人為解除契
　　約之意思表示或兩造有合意解除系爭保證契約之情事，所為上開主張，自不足採
　　。原審確認系爭保證契約未因解除而不存在，自無不當。
八、綜上所述，上訴人請求判決撤銷兩造於八十六年九月十七日為擔保蘇卿爐之債務
    而訂立之契約或確認該保證債務不存在，均無理由，不應准許。原審為上訴人敗
    訴之判決，並無不合。上訴意旨指摘原判決不當，聲明廢棄，為無理由，應予駁
    回。
九、結論：本件上訴為無理由，依民事訴訟法第四百三十六條之一第三項、第三百八
    十五條第一項前段、第四百四十九條第一項、第七十八條，判決如主文。
中　　　華　　　民　　　國　　九十一　　　年　 　一 　　月　   　二　   日
~B臺灣基隆地方法院民事庭
~B　　審判長法官　李木貴
~B　　　　　法官　蔡聰明
~B　　　　　法官　王美婷
右為正本係照原本作成。
本判決不得上訴。
中　　　華　　　民　　　國　　九十一　　年　　　一　　　月　　　三　　　日
~B　　法院書記官　潘端典
